【裁判字號】    94,上易,443
【裁判日期】    950127
【裁判案由】    清償借款
【裁判全文】
臺灣高等法院臺中分院民事判決  94年度上易字第443號
上  訴  人  丙○○
訴訟代理人  周黛婕律師
被  上訴人  甲○○
訴訟代理人  林正雄律師
上列當事人間請求清償借款事件，上訴人對於民國94年9月23日
臺灣臺中地方法院94年度訴字第1280號第一審判決提起上訴，本
院於95年1月18日言詞辯論終結，判決如下：
    主  文
上訴駁回。
第二審訴訟費用由上訴人負擔。
    事實及理由
壹、訴訟要旨：
一、上訴人主張：緣於93年6月間，上訴人至被上訴人之女兒乙
    ○○住處（即台中縣豐原市○○路四二八號），被上訴人見
    上訴人到來，即開口向上訴人借款，上訴人適無現款；嗣後
    上訴人籌足現款，並分別於民國93年7月7日、同年月22日將
    被上訴人所借現款新台幣 (下同)300,000 元、400,000元（
    下簡稱系爭借款），合計七十萬元，送至被上訴人之女兒乙
    ○○住處，親自交予被上訴人本人，不料被上訴人事後拒不
    返還系爭借款，為此依據系爭借貸契約之法律關係，提起本
    件訴訟等語。並聲明：(一)被上訴人應給付上訴人700,000元
    ，以及其中300,000元自93年7月7日起、其中400,000元自93
    年7月22日起，各至清償日止按年息5%計算之利息。(二)上訴
    人願供擔保請准宣告假執行。
二、被上訴人則以：伊否認曾向上訴人借款，伊亦未曾目睹被上
    訴人將系爭借款交付伊。再者，伊並否認與上訴人間有何借
    貸合意及交付借款之事實等語，資為抗辯。
貳、原審判決及上訴聲明：
    查本件原審對於上訴人之請求，判決上訴人全部敗訴，並駁
    回其假執行之聲請，上訴人全部聲明不服，上訴聲明求為判
    決：(一)原判決廢棄。(二)被上訴人應給付上訴人七十萬元，及
    利息減縮自起訴狀送達對造之翌日至清償日止按年息5%計算
    之利息。被上訴人則求為判決駁回上訴。
參、兩造不爭執事項：（見原審卷第七七頁）。
    被上訴人之女兒乙○○分別於93年7月7日、同年月22日，以
    上訴人丈夫陳建三名義匯款300,000元、400,000元至被上訴
    人設於臺灣土地銀行豐農分行000000000000帳號帳戶內。
肆、得心證之理由：
一、上訴人主張被上訴人於前開時、地，口頭向伊借貸系爭借款
    七十萬元云云，然為被上訴人所否認，是本件首應審究者，
    厥為被上訴人是否曾於上開時、地向上訴人借貸系爭借款七
    十萬元？茲分述如下：
  (一)按當事人主張有利於己之事實，就其事實有舉證之責任，民
    事訴訟法第二百七十七條前段定有明文。又稱消費借貸者，
    謂當事人一方移轉金錢或其他代替物之所有權於他方，而約
    定他方以種類、品質、數量相同之物返還之契約。民法第47
    4條亦定有明文是以，上訴人就「兩造曾為系爭消費借貸之
    合意」及「上訴人曾依據系爭借貸契約交付借款七十萬元予
    被上訴人」等有利於己之事實，負舉證之責任（最高法院90
    年度訴字第173號判決參照）。
  (二)查上訴人主張被上訴人於前開時、地，口頭向伊借貸系爭借
    款七十萬元乙節，無非以證人乙○○之證詞為憑。然查被上
    訴人與乙○○間，雖為母女關係，但其母女間因財產上之紛
    糾，訟爭不止，有原審九十四年度豐簡字第二五號確認本票
    債權不存在訴訟、九十三年度訴字第二四三二號清償借款訴
    訟在案，此經本院調閱上開卷宗，核閱無誤，並有判決書在
    卷可按（見本審卷第一四九至一五六號），足見被上訴人與
    乙○○母女間感情破裂，所為證詞自難逕信，即乙○○有關
    兩造間有系爭借款之證詞，不足作為上訴人有利認定之依據
    。
  (三)次查，上訴人之夫陳建三於原法院93年度豐簡字第621號確
    認本票債權不存在事件94年3月21日言詞辯論期日陳稱：．
    ．．『有聽原告（按即上訴人）提及借錢（即系爭借款）予
    乙○○』等語在卷，此經本院調閱上開卷宗，審閱無訛。再
    參以：被上訴人之女兒乙○○分別於93年7月7日、同年月22
    日，以上訴人丈夫陳建三名義匯款300,000元、400,000元至
    被上訴人設於臺灣土地銀行豐農分行000000000000帳號帳戶
    內乙節，如前所述，足證乙○○於匯款之前，已占有管理系
    爭借款，即系爭借款乃交付乙○○占有中無誤；至乙○○以
    「陳建三」名義，將系爭借款匯入被上訴人帳戶，乃乙○○
    就系爭借款事後處分行為，要無影響乙○○受讓系爭借款狀
    態。查上訴人既告知乃夫陳建三系爭借款之借款人為乙○○
    ，乙○○並占有系爭借款，足證上訴人出借系爭借款之對象
    並非上訴人本人無誤。
  (四)又按票據係文義證券及無因證券，票據上之權利，依票文義
    而發生，與其基礎之原因關係各自獨立。是持有票據，並不
    足證明交付金錢之事實（最高法院民事裁判85年度台上字第
    2550號裁判、69年度台上字第1184號裁判參照）。是上訴人
    主張持有被上訴人名義簽發，面額各三十萬元、四十萬元，
    發票日分別九十三年七月七日、九十三年七月二十二日之本
    票二紙，足以證明系爭借款事實云云，顯有誤會。
  (五)綜上，上訴人就「兩造曾為系爭消費借貸之合意」及「上訴
    人曾依據系爭借貸契約交付系爭七十萬元予被上訴人」等有
    利於己之事實，未能負證以實其說，其逕依系爭借貸之法律
    關係，提起本訴，自無理由。
伍、綜上所述，本件上訴人主張依系爭借貸法律關係，訴請被上
    訴人清償系爭借款及其法定遲延利息，為不足採，被上訴人
    抗辯，尚屬可信。又本院所持理由，雖與原審未盡相同，然
    結論並無不同。是原審為上訴人敗訴之判決，及駁回其假執
    行之聲請，並無不合。上訴意旨指摘原判決不當，求予廢棄
    改判，為無理由，應予駁回。
陸、本件事證已臻明確，兩造其餘攻擊或防禦方法及所提證據，
    均與本院心證之形成，不生影響，爰不一一再加以論述，併
    此明．
柒、據上論結，本件上訴為無理由，依民事訴訟法第四百四十九
    條第二項、第七十八條，判決如主文。
中    華    民    國    95    年    1     月    27    日
                      民事第一庭審判長法  官  吳火川
                                      法  官  饒鴻鵬
                                      法  官  陳繼先
以上正本係照原本作成。
不得上訴。
                                      書記官  林育德
中    華    民    國    95    年    2     月    3     日
                                                      Ｈ


司法院資訊處製作；財團法人民間司法改革基金會備份。
